最高法院刑事判決　　　　　　九十六年度台上字第七００九號
上　訴　人　甲○○
上列上訴人因偽造有價證券案件，不服台灣高等法院中華民國九
十五年十二月六日第二審判決（九十五年度上訴字第三八七四號
，起訴案號：台灣桃園地方法院檢察署九十四年度偵字第一七一
八二號、九十五年度偵緝字第三七三號），提起上訴，本院判決
如下：
    主  文
原判決撤銷，發回台灣高等法院。
    理  由
本件原判決認定上訴人甲○○於民國九十四年四月十四日上午，
因債務糾紛毆傷陳姵宇，旋為警據報將二人帶回桃園縣政府警察
局八德分局大安派出所處理，嗣上訴人應允賠償陳姵宇新台幣（
下同）二十萬元，約定現場給付五萬元，餘款十五萬元則由上訴
人簽發本票交付。上訴人不甘損失，竟意圖供行使之用，於當日
下午，在該派出所內，以「蔡忠吉」名義簽發到期日九十四年四
月十五日，面額為十五萬元之００二二五四號本票乙張，並在本
票發票人欄處偽簽「蔡忠吉」之署名一枚，另填寫其國民身分證
號碼為「Ｚ000000000」號，而偽造上開本票，並將上
開本票連同和解書一份，一併交予陳姵宇收執作為賠償等情，因
而維持第一審論處上訴人意圖供行使之用，而偽造有價證券罪刑
（累犯）之判決，駁回上訴人在第二審之上訴，固非無見。
惟查：(一)本票之發票年、月、日，為絕對必要記載之事項，而欠
缺票據法所規定票據上應記載事項之一者，其票據無效，票據法
第十一條第一項前段、第一百二十條第一項第六款分別定有明文
。本件第一審及原審判決均未認定上訴人偽造上開本票之發票年
、月、日，而依卷附之本票影本以觀（見九十四年度交查字第九
０號卷第十五頁，及九十五年度偵緝字第三七三號卷第二十一頁
），上開本票並未記載發票日，如果無訛，依前述規定，即非有
效之票據，能否論以偽造有價證券刑責，非無審酌之餘地。乃第
一審判決未予調查釐清，遽行判決，原審未加糾正，逕予維持，
自有適用法則不當之違法。(二)上訴人行為後，刑法第四十七條、
第四十九條關於累犯之規定，已於九十四年二月二日修正公布，
並自九十五年七月一日施行。修正後刑法第四十七條關於累犯之
規定，乃以出於故意再犯有期徒刑以上之罪者為限，並增訂強制
工作免其執行或執行完畢後，五年內故意再犯有期徒刑以上之罪
者，以累犯論之規定。是以修正後之累犯範圍已有所減縮及擴張
，當屬科刑規範事項之變更，應依修正後刑法第二條「從舊從輕
」原則比較新舊法之適用。原判決謂不論依修正前之刑法第四十
七條，或修正後之刑法第四十七條第一項規定，上訴人均構成累
犯，對其而言並無有利或不利之情形，不生新舊法比較適用問題
，應逕依修正前之刑法第四十七條，論以累犯云云（見原判決理
由四之(三)），適用法則亦有不當。上訴意旨指摘原判決不當，非
全無理由，應認原判決有撤銷發回更審之原因。
據上論結，應依刑事訴訟法第三百九十七條、第四百零一條，判
決如主文。
中　　華　　民　　國　九十六　年　 十二 　月　 十三　 日
                      最高法院刑事第八庭
                          審判長法官  陳　正　庸
                                法官  賴　忠　星
                                法官  宋　　　祺
                                法官  韓　金　秀
                                法官  陳　晴　教
      本件正本證明與原本無異
                                      書  記  官
中　　華　　民　　國　九十六　年　 十二 　月   十八   日
                                                      V
